臺灣屏東地方法院交通事件裁定　　　　　95年度交聲字第80號
異　議　人　甲○○
即受處分人
上列受處分人因違反道路交通管理處罰條例案件，對於交通部公
路總局高雄區監理所屏東監理站95年4 月27日所為之處分（原處
分：屏監違字第裁82－ZCA050781 號），聲明異議，本院裁定如
下：
    主  文
原處分撤銷。
甲○○處罰鍰新臺幣陸仟元，並記違規點數壹點。
    理  由
一、異議意旨略以：異議人即受處分人甲○○所有之車牌號碼R5
    －3093號自小客車，於民國94年10月9 日凌晨1 時28分許，
    雖由異議人之夫吳慶龍超速駕駛，然異議人因工作及照顧81
    歲之母親而居住在高雄縣梓官鄉○○○路403 巷38號，並未
    居住在住所地（即戶籍地）屏東縣東港鎮○○街64號，致未
    能接獲罰單按時繳納罰款，並非故意規避處罰，請改處以最
    低罰鍰或吊扣駕駛人執照，爰依法提出異議等語。
二、按汽車行駛於高速公路應依照速限標誌指示，高速公路交通
    管制規則第5 條第1 項訂有明文。又汽車行駛於高速公路，
    而不遵管制之規定者，處汽車駕駛人新臺幣3 千元以上6 千
    元以下罰鍰，道路交通管理處罰條例第33條第1 項（現已修
    正為同條例第33條第1 項第1 款，惟僅文字變動，處罰之金
    額則不變，是自無有利或不利於異議人之問題）定有明文。
    次按汽車駕駛人有第33條情形者，各記違規點數1 點，道路
    交通管理處罰條例第63條第1 項第1 款亦定有明文。又按逕
    行舉發違反道路交通管理事件，經汽車所有人依通知單之應
    到案日期前到案，並告知違規駕駛人姓名、身分證統一編號
    及住址者，處罰機關應即另行通知違規駕駛人到案依法處理
    ；逾應到案日期，處罰機關應依道路交通管理處罰條例第85
    條第3項 規定處罰該汽車所有人，違反道路交通管理事件統
    一裁罰標準及處理細則第24條亦有明文，易言之，如汽車駕
    駛人在高速公路超速行駛，為警當場攔停者，處罰機關固應
    對行駛汽車之駕駛人為處罰，惟若違規行為經以科學儀器取
    得證據資料者，當場不能或不宜攔截製單舉發者，此際舉發
    機關只能依上開處理細則第23條（現已於道路交通管理處罰
    條例第7 條之2 增訂該條規定）第2 項規定對汽車所有人為
    掣單舉發，而如經舉發之汽車所有人在舉發通知單之應到案
    日期前到案，並告知處罰機關該名違規之汽車駕駛人姓名、
    身分證統一編號及住址者，處罰機關應即依前開細則第24條
    規定處罰該名違規駕駛人，而如汽車所有人未於應到案日期
    前到案或雖於應到案日期前到案，而未告知處罰機關實際之
    違規駕駛人者，處罰機關仍應依道路交通管理處罰條例第85
    條第3項 「本條例關於車輛駕駛人之處罰，如應歸責於車輛
    所有人者，處罰車輛所有人。」規定，對車輛所有人加以處
    罰。再按違反道路交通管理事件統一裁罰基準及處理細則第
    5 條規定：「處理違反道路交通管理事件，有關文書送達之
    程序，依行政程序法之規定。」。又行政程序法第72條第1
    項規定：「送達，於應受送達人之住居所、事務所或營業所
    為之。但在行政機關辦公處所或他處會晤應受送達人時，得
    於會晤處所為之。」，同法第73條第1 項、第3 項規定：「
    於應送達處所不獲會晤應受送達人時，得將文書付與有辨別
    事理能力之同居人、受僱人或應送達處所之接收郵件人員。
    」、「應受送達人或其同居人、受僱人、接收郵件人員無正
    當理由拒絕收領文書時，得將文書留置於應送達處所，以為
    送達。」，同法第74條規定：「送達，不能依前二條規定為
    之者，得將文書寄存送達地之地方自治或警察機關，並作送
    達通知書兩份，一份黏貼於應受送達人住居所、事務所、營
    業所或其就業處所門首，另一份交由鄰居轉交或置於該送達
    處所信箱或其他適當位置，以為送達。前項情形，由郵政機
    關為送達者，得將文書寄存於送達地之郵政機關。寄存機關
    自收受寄存文書之日起，應保存三個月。」。
三、經查：
  (一)查本件異議人甲○○所有之車牌號碼R5－3093號自用小客，
    因於94年10月9 日凌晨1 時28分許，行經國道1 號高速公路
    北上158 公里處，於速限100 公里之上開路段，而超速以時
    速116 公里違規行駛，經內政部警政署國告公路警察局第三
    警察隊依據採證照片，依法對汽車所有人甲○○逕行舉發，
    前開違規通知單經原舉發單位交由郵政機關送達，因送達未
    晤，而自94年12月26日起寄存於送達地之郵政機關東港郵局
    ，嗣原處分機關因受處分人逾越應到案期限30日以上而遲至
    95年3 月31日始到案申訴，乃依道路交通管理處罰條例第40
    條第1 項及違反道路交通管理事件統一裁罰基準表規定，裁
    處罰鍰6,000 元等情，有內政部警政署國告公路警察局舉發
    違反道路交通管理事件通知單（公警局交字第ZCA050781 號
    ）、內政部警政署國告公路警察局第三警察隊95年4 月14日
    公警三交字第0950370721號函、送達證書、交通部公路總局
    高雄區監理所屏東監理站95年4 月20日高監屏字第09500139
    15號函、違反道路交通管理事件裁決書在卷可稽。是上開違
    規及寄存送達之事實，均堪認定。
  (二)本件原舉發通知單所寄發之地址係異議人之戶籍地址即「屏
    東縣東港鎮○○街64號」，並無遷移紀錄，有戶籍謄本1 份
    附卷可參，堪認原舉發單位依異議人之戶籍地址寄發舉發通
    知單，尚無違誤。又原舉發機關依法將前開舉發通知單交郵
    政機關送達，因郵政機關按址送達時，未獲會晤異議人，亦
    未有辨別事理能力之同居人、受僱人或接收郵件人員代為收
    受送達，郵政機關乃依行政程序法第73條、第74條等規定，
    於94年12月26日將上開通知單寄存送達於東港郵局，迄經異
    議人之配偶吳慶龍於95年3 月31日始提出申請一情，亦有上
    開送達證書、交通部公路總局高雄區監理所屏東監理站函在
    卷足憑。雖異議人另陳稱：伊在2 年前在高雄縣梓官鄉梓官
    郵局辦理車籍通信地址，改在高雄縣梓官鄉○○○路403 巷
    38號，所以監理站的稅款繳納都會寄到梓官鄉的地址云云，
    惟異議人並未通知內政部警政署國道公路警察局第三警察或
    交通部公路總局高雄區監理所屏東監理站需將文件轉寄至高
    雄縣梓官鄉○○○路403 巷38號地址，異議人僅在高雄縣梓
    官鄉郵局辦理汽車稅單轉高雄縣梓官鄉○○○路403 巷38號
    地址等情，亦據異議人陳明在卷。故尚難以異議人在梓官鄉
    郵局辦理汽車稅單郵件轉寄，遽認所有其他機關送達之文書
    均受拘束。揆諸前揭說明，足認上開舉發通知單之送達程序
    要屬合法，異議人遽認該送達程序未合規定，顯無可採。
四、從而，原處分機關因異議人逾越應到案期限30日以上始到案
    申訴，爰裁處異議人罰鍰6,000 元，於法雖無不合，惟依道
    路通管理處罰條例第63條第1 項第1 款，並應記違規點數1
    點，原處分漏未裁罰，於法即有未合，故異議人聲明異議雖
    無理由，惟上開處分既有違法之處，自應由本院予以撤銷，
    並審酌上開違規情節，依行政罰法第5 條規定，適用原處分
    機關最初裁罰時之道路交通管理處罰條例第33條第1 項、第
    63條第1 項第1 款，諭知異議人罰鍰新臺幣6,000 元，並記
    違規點數1 點，以臻適法。
據上論斷，應依道路交通案件處理辦法第20條前段，裁定如主文
。
中　　華　　民　　國　　94　　年　　7 　　月　　31　　日
                    交通法庭    法  官  楊文廣
以上正本證明與原本無異。
如不服本裁定應於收受送達後五日內向本院提出抗告書狀敘述抗
告之理由抗告於台灣高等法院高雄分院。
中　　華　　民　　國　　94　　年　　7 　　月　　31　　日
                                書記官  林志憲
